【裁判字號】    90,交上訴,1181
【裁判日期】    901009
【裁判案由】    公共危險等
【裁判全文】
臺灣高等法院臺南分院刑事判決            九十年度交上訴字第一一八一號  Ａ
      上  訴  人
      即  被  告  乙○○○
右上訴人因公共危險等案件，不服臺灣嘉義地方法院九十年度交訴字第六五號中華民
國九十年八月十四日第一審判決（起訴案號：臺灣嘉義地方法院檢察署九十年度調偵
字第七一號），提起上訴，本院判決如左：
      主      文
上訴駁回。
乙○○○緩刑肆年。
      事      實
一、乙○○○於民國（下同）九十年二月二日晚上七時許，在嘉義市○○街某處飲酒
    後，已不能安全駕駛動力交通工具，竟駕駛車牌號碼ＲＬ─八一一八號自用小客
    車，沿嘉義市○○路由南向北方向行駛，至友愛路口欲左轉時，應注意汽車行經
    行車管制號誌交岔路口，左轉彎車應讓直行車先行，及飲酒後吐氣所含酒精濃度
    超過每公升○．二五毫克以上者，不得駕車，以避免發生事故之危險。且依當時
    天候晴、夜間有照明、省道四岔路交岔路口、柏油路面、乾燥無缺陷、無障礙物
    、視距良好、有行車管制號誌之情形，又無不能注意之情形，竟疏於注意貿然行
    駛，適騎乘車牌號碼ＬＹＡ─三六○號重機車沿博愛路由北往南行駛之甲○○，
    因夜間行經有行車管制號誌交岔路口亦疏於注意車前狀況，致兩車閃避不及而該
    小客車車頭正左前方撞及該機車前車輪，造成小客車車頭正前、左前方毀損、汽
    車「RL-8118」前車牌掉落於交岔路口距由北向南快車道內外側中線七點八公尺
    處、左側後照鏡掉落交岔路路口，機車前車輪扭曲、前擋泥板蓋、左踏板區損壞
    ，保險桿脫落，機車左側凹陷破損，甲○○因而人車倒地而受有右臀部擦傷、右
    膝部及小腿部擦傷、左膝部擦傷、左顴部擦傷等傷害，乙○○○復於酒後駕車肇
    事後逃逸，嗣為警由其現場掉落之車牌而循線查獲上情。乙○○○肇事後於犯罪
    已被發覺後至警局投案，並於該日晚上八時五十七分許，經警測得呼氣酒精濃度
    為○‧二九mg/dL。
二、案經甲○○訴由嘉義市警察局第一分局報告臺灣嘉義地方法院檢察署檢察官偵查
    起訴。
      理      由
一、上訴人即被告乙○○○固坦承有於右揭時、地酒後駕車、撞傷告訴人甲○○、及
    並未即刻停車而離去現場等情不諱，惟矢口否認有何犯行，並辯稱：當天因酒後
    駕車，擦撞到告訴人時，我很害怕，才請友人呂柏慧，帶我至北鎮派出所報案，
    並非逃逸云云。經查：
  (一)被告如何於右揭時、地酒後不能安全駕車一情，業經告訴人指訴明確，復有肇事
    車輛照片十三幀附卷可證（見警卷第十四頁以下）。且按血液酒精濃度為呼氣酒
    精濃度之二千一百倍至二千三百倍，而殘留人體內血液酒精濃度之消減速率，係
    每小時減少每百毫升一五至二０毫克，此有國立台灣大學醫學院八十五年九月二
    十五日（八五）醫秘字第二０八二號函影本一份附卷可稽。被告於肇事後（九十
    年二月二日晚上七時許肇事）當日晚上八時五十七分許（即肇事後已經過一時五
    十七分之期間），經警方對其以酒精濃度測定器採測得其呼氣所含酒精濃度達每
    公升０．二九毫克，此有酒精濃度檢測表影本一紙在卷足稽（警卷第十三頁）。
    則縱依上開較低標準之二千一百倍進行換算，被告於受檢測時之血液酒精濃度約
    為每百毫升六十點九毫克（即每公升六○九毫克），再依上開血液酒精濃度消減
    率較緩和之每小時減少每百毫升一五毫克之比率回溯推算至被告於發生車禍時之
    血液酒精濃度，約為每百毫升九○‧一五毫克（57分÷60＝0.95時，15×1.95＋
    60.9 =91.15）觀之，雖尚未逾越每百毫升一百一十毫克之酒精血液濃度比（參
    台灣高等法院法八八院賓文廉第零七零五八號函，該函認血液濃度已達每百毫升
    一百一十毫克時，肇事率為一般正常人之十倍，已達不能安全駕駛之標準），然
    按血液中酒精濃度達每百毫升八十毫克（80mg/dL）以上時，有情緒起伏大、步
    態不穩等認知行為功能障礙，將嚴重影響駕駛，此亦為上開國立臺灣大學醫學院
    函所揭明，被告既經測得呼氣酒精濃度為○‧二九ｍｇ／ｄＬ，依消減率換算結
    果為血液中酒精濃度為九○‧一五ｍｇ／Ｌ，更遑論依上開呼氣酒精濃度與血液
    酒精濃度比例較高標準之二千三百倍與按照較嚴格之每小時減少每百毫升二十毫
    克之較高比率計算，被告之血液酒精濃度含量顯將更高，足認其於肇事時顯已達
    不能安全駕駛動力交通工具之程度，足堪認定。
  (二)又被告如何於右揭時、地駕車過失撞傷告訴人一情，業經告訴人警訊、偵審中指
    訴甚詳，並有現場道路交通事故調查報告表（見警卷第十二頁）、現場照片十三
    幀（見同上卷第十四頁以下）、四幀（見九十年調偵字第七一號卷第廿四頁以下
    ）。而告訴人確因本件車禍受有右臀部擦傷、右膝部及小腿部擦傷、左膝部擦傷
    、左顴部擦傷等傷害，此有財團法人嘉義基督教醫院診斷證明書診斷證明書一份
    在卷可查（見警訊卷第八頁）。依上開卷附資料及照片參互以觀，告訴人自陳係
    由博愛路由北往南方向行駛，告訴人機車右倒於往南行向之慢車道外側，碎片、
    油漬大部分位於慢車道內，被告自陳係自博愛路口左轉至友愛路，被告汽車車頭
    正前、左前方毀損、被告汽車「RL-8118」前車牌掉落於交岔路口距由北向南快
    車道內外側中線七點八公尺處、左側後照鏡掉落交岔路路口，告訴人機車前車輪
    扭曲、前擋泥板蓋、左踏板區損壞，參以被告自陳當時係要左轉（審判卷第廿五
    頁），對照前開交通事故調查報告表之現場圖觀之，被告應係在南北方向之內外
    側快車道分隔線西側之慢車道處（即左轉尚未進入友愛路之前），與已進入交岔
    路口機車發生撞擊。堪認告訴人所受前開傷害，應為本件被告過失行為直接所致
    甚明。又按汽車行駛至交岔路口，．．轉彎車輛應讓直行車輛先行；又汽車駕駛
    人有飲酒後吐氣所含酒精成份超過每公升○‧二五毫克以上者，不得駕車，道路
    交通安全規則第一百零二條第一項第六款、第一百十四條第二款定有明文。被告
    自承領有駕駛執照（見警卷第四頁正面），自對上述道路交通安全規定應知之甚
    詳，其於駕車時自應注意上述道路交通安全規定。且依當時天候晴、夜間有照明
    、省道四岔路交岔路口、柏油路面、乾燥無缺陷、無障礙物、視距良好、有行車
    管制號誌之情形，並無不能注意之情形，竟疏於注意貿然左轉行駛，以致肇事，
    致告訴人受有前開事實所載之傷害，被告對本件車禍之發生，顯有過失，雖告訴
    人於原審自白：被撞到之前沒有看到被告的車（見原審卷第廿二頁），是告訴人
    於行經有行車號誌之交岔路口，未注意車前狀況，致肇車禍，亦有過失，惟仍不
    能解免被告之過失；另本件車禍責任經送臺灣省嘉雲區行車事故鑑定委員會鑑定
    結果，亦認為被告駕駛自小客車，夜間服用酒類超過法定標準值駕駛自小客車、
    行經行車管制號誌交岔路口，左轉車未停讓直行車先行，為肇事主因，而告訴人
    駕駛機車，夜間行經行車管制號誌交岔路口，未注意車前狀況，亦有疏失。有該
    九十年六月十一日嘉鑑字第九○○五三六號函附之鑑定意見書一份附卷（見上開
    調偵卷第卅八頁）可稽，益證被告確有過失。而被告之過失行為與告訴人之受傷
    結果間顯具有相當因果關係。是則，被告有過失傷害犯行，亦堪認定。
  (三)被告於原審審理中自白：「當時有看見隔壁車道有人倒下（見原審卷第廿一頁、
    廿五頁）」、「（問：何時發現車子後照鏡不見了？）我的車子從博愛路轉友愛
    路之後，一到友愛路口，我就發現了」（見同上卷第廿五頁第七至九行）、「我
    後來發現我後照鏡壞掉了，我才打電話給呂柏慧」（見同上卷第廿九頁）、「（
    問：你在博愛路轉友愛路口就發現你的後照鏡掉下來，為何沒有回到現場查看？
    ）我當時就打電話給呂柏慧了」（見同上卷第卅頁），參以肇事現場係博愛路與
    友愛路口，被告既於目睹告訴人車禍後，於左轉到友愛路口時隨即發現後照鏡掉
    落，豈有不知發生自己肇事情事之理？又證人呂柏慧於原審審理中證稱：（問：
    你當時如何知道本件車禍？）答：我當時人在博愛路與自由路口吃飯，被告打電
    話給我，說他的車子好像有撞到人，叫我趕快過去（見同上卷第廿四頁），益證
    被告當時在友愛路口已明知自己係肇事者一情無疑，被告於原審辯稱現場不知自
    己肇事云云，自不足採信。此外告訴人確因本件車禍受有如犯罪事實欄之傷勢，
    已如前述，是被告於友愛路口之肇事現場明知自己肇事，猶不下車為救助，反駕
    車駛離現長，其顯有駕車肇事逃逸犯行，至為灼然。
  綜上所述，相互參證，故被告前開所辯，無非事後畏罪卸責之詞，委無足採。其事
  證明確，犯行洵堪認定。
二、核被告所為係犯刑法第一百八十五條之三飲用酒類致不能安全駕駛動力交通工具
    而駕駛罪、第一百八十五條之四肇事致人於傷後逃逸罪、第二百八十四條第一項
    前段過失傷害罪。被告所犯上開三罪，犯意各別，行為互殊，應分論併罰。又按
    汽車駕駛人酒醉駕車因而致人受傷，依法應負刑事責任，加重其刑至二分之一，
    道路交通管理處罰條例第八十六條第一項已有明文。查被告酒後不能安全駕駛已
    如前述，猶酒醉駕車致人受傷，核與道路交通安全管理處罰條例第八十六條第一
    項加重其刑之規定符合，就其所犯過失傷害罪部分，應依該條規定加重其刑。又
    被告雖於肇事後，主動至嘉義市警察局第一分局北鎮派出所報案，並詢問在第一
    分局轄區內有無發生車禍，並指出可能發生車禍之地點，業經被告陳明在卷（見
    原審卷第二十二、二十三頁），復經證人呂柏慧證述甚明（見同上卷第二十四頁
    ），惟證人即受理報案之嘉義市警察局第一分局北鎮派出所警員蘇佑生於偵查中
    證稱：因本轄區經查詢沒有，我就查詢交通隊在竹圍派出所轄區內有發生車禍，
    當時竹圍所警已至乙○○○住處查獲肇事車輛，未遇到乙○○○等語（見偵查卷
    第十一頁反面），參以被告汽車「RL-8118」前車牌掉落肇事現場，已如前述，
    顯見竹圍派出所警員在被告向北鎮派出所申告本件肇事逃逸情事前，即已查獲肇
    事車輛，並自現場掉落車牌而查獲小客車之車主涉嫌本案，而有相當明確之積極
    證據足以懷疑係被告涉犯本件犯行，嗣被告始向北鎮派出所警方申告犯罪，與前
    開自首要件尚有未合，自無從依刑法第六十二條予以減輕其刑，附此說明。
三、原審認被告之罪證明確，因予適用道路交通管理處罰條例第八十六條第一項，刑
    法第一百八十五條之三、第一百八十五條之四、第二百八十四條第一項前段、第
    五十一條第五款，罰金罰鍰提高標準條例第一條前段等規定，並審酌被告之素行
    、過失程度之輕重，所生之損害、肇事後態度等一切情狀，分別就被告所犯飲用
    酒類致不能安全駕駛動力交通工具而駕駛、肇事致人於傷後逃逸及過失傷害等部
    分，仍各量處有期徒刑二月、十月、五月，並定其應執行刑為有期徒刑一年四月
    。本院經核原判決認事用法及量刑，俱無不當。被告上訴意旨指摘原判決量刑過
    重，為無理由，應予駁回。查被告未曾受有期徒刑以上刑之宣告，有卷內前科表
    可查，且犯後已與被害人達成和解，取得被害人諒解，有調解筆錄一份附本院卷
    足稽，經此偵審程序及科刑判決之教訓，應知警惕諒無再犯之虞，本院認所宣告
    之刑，以暫不執行為適當，併諭知緩刑四年，以勵自新。
據上論斷，應依刑事訴訟法第三百六十八條、刑法第七十四條第一款，判決如主文。
本案經檢察官邱克斌到庭執行職務。
中    華    民    國      九十      年      十      月        九        日
                                  臺灣高等法院臺南分院刑事第一庭
                                      審判長法官  鄭    文    肅
                                            法官  黃    三    哲
                                            法官  王    浦    傑
右正本證明與原本無異。
如不服本判決，應於判決送達後十日內向本院提出上訴狀，其未敘述理由者並應於提
出上訴狀後十日內向本院補提理由書（應附繕本)。
                                      法院書記官  蔡    振    豐
中    華    民    國      九十      年      十      月        十二      日
附錄本案論罪科刑法條全文：
刑法第一百八十五條之三
服用毒品、麻醉藥品、酒類或其他相類之物，不能安全駕駛動力交通工具而駕駛者，
處一年以下有期徒刑、拘役或三萬元以下罰金。
刑法第一百八十五條之四
駕駛動力交通工具肇事，致人死傷而逃逸者，處六月以上五年以下有期徒刑。
刑法第二百八十四條第一項前段
因過失傷害人者，處六月以下有期徒刑、拘役或五百元以下罰金，致重傷者，處一年
以下有期徒刑、拘役或五百元以下罰金。


司法院資訊處製作；財團法人民間司法改革基金會備份。
